【裁判字號】    94,訴,986
【裁判日期】    950223
【裁判案由】    毒品危害防制條例
【裁判全文】
臺灣高雄地方法院刑事判決               94年度訴字第986號
公  訴  人  臺灣高雄地方法院檢察署檢察官
被      告  甲○○
指定辯護人  本院公設辯護人丙○○
上列被告因毒品危害防制條例案件，經檢察官提起公訴（93年度
偵字第24832 號），本院判決如下：
    主  文
甲○○持有第一級毒品，累犯，處有期徒刑柒月。扣案之第一級
毒品海洛因參包（合計驗後淨重零點柒貳公克，空包裝重零點捌
伍公克）沒收銷燬之。
    事  實
一、甲○○前於民國87年間，因違反毒品危害防制條例案件，經
    台灣高等法院判處有期徒刑3 年10月確定，自88年3 月2 日
    入監執行，於89年10月7 日因縮短刑期假釋出監，嗣於91年
    4 月24日因縮刑期滿未經撤銷視為執行完畢。詎仍不知悔改
    ，明知海洛因為毒品危害防制條例第2 條第2 項第1 款規定
    之第一級毒品，不得持有，於93年11月初某日，在高雄市○
    ○區○○路62巷12號32樓之2 住處，明知真實姓名年籍均不
    詳綽號「天仔」之友人所寄放之物為第一級毒品海洛因3 包
    （合計淨重0.72公克，空包裝重0.85公克），竟仍應「天仔
    」之託而持有之；嗣為警持搜索票於94年12月3 日下午3 時
    許，在其位於高雄市○○區○○路62巷12號32樓之2 住處查
    獲，並當場扣得海洛因3 包（合計淨重0.72公克，空包裝重
    0.85公克），始知上情。
二、案經高雄縣警察局岡山分局報請台灣高雄地方法院檢察署檢
    察官偵查起訴。
    理  由
壹、程序方面：
    本件被告及檢察官均對本院所提示證據之證據能力均不爭執
    ，本院審酌各該證據作成之情況，認為適當，依刑事訴訟法
    第159 條之5 得作為證據，核先敘明。
貳、實體方面：
一、上揭事實，業據被告於警詢及本院審理中坦承不諱（見警卷
    第5 頁、本院卷第97頁），且為警當場自被告上開住處扣得
    之白色粉末3 包，經送往法務部調查局鑑定，結果確含第一
    級毒品海洛因成分，此有該局93年12月24日調科壹字第2200
    18874 號鑑定通知書1 紙在卷可佐（見本院卷第29頁），雖
    被告於本院準備程序曾供述海洛因是買來施用云云，但被告
    於查獲後之警詢、偵查均係供述有施用安非他命、大麻，並
    未提及有施用海洛因（見警卷第3 頁、93年度偵字第24832
    號卷第5 頁），再參以被告為警查獲後所採尿液反應，亦呈
    有甲基安非他命陽性反應（見本院卷第113 頁之本院93年度
    毒聲字第2812號裁定），足徵被告所辯有施用海洛因一節，
    不能證明。本案事證明確，被告持有第一級毒品犯行應堪認
    定。
二、按海洛因係毒品危害防制條例第2 條第2 項第1 款所稱之第
    一級毒品，故核被告所為，係犯毒品危害防制條例第11條第
    1 項之持有第一級毒品罪。公訴人認被告係犯毒品危害防制
    條例第5 條第1 項之意圖販賣而持有第一級毒品罪，係以(1)
    證人即現場查獲之員警乙○○於本院審理時之證述；(2)證人
    即被告之友人陳咨諭於警詢之證述；(3)法務部調查局鑑定通
    知書、扣案第一級毒品海洛因、夾鏈袋、磅秤、現金5700元
    為其論斷之依據。經查：扣案之第一級毒品海洛因3 包（
    合計淨重0.72公克，空包裝重0.85公克）、夾鏈袋2 包、磅
    秤1 個、現金5700元等物，僅能證明被告確實持有第一級毒
    品海洛因3 包被警查獲，並不能憑此遽認被告涉犯意圖販賣
    而持有第一級毒品罪。再者，檢察官僅以被告持有上開數量
    之第一級毒品海洛因，遽認被告涉犯意圖販賣而持有第一級
    毒品，惟檢察官就被告係何時何地以何價格購入﹖又被告係
    準備何時何地以何價格意圖販賣海洛因予何人﹖而涉犯意圖
    販賣而持有第一級毒品行為﹖檢察官就上開各節均未提出積
    極證據，亦未能指出證明之方法，不能僅因被告持有3 包第
    一級毒品海洛因（合計淨重0.72公克，空包裝重0.85公克）
    、夾鏈袋2 包、磅秤1 個、現金5700元等物，遽認被告涉犯
    意圖販賣而持有第一級毒品海洛因之犯行；證人陳咨諭於
    警詢時供稱：沒有看到有人在甲○○住處購買毒品等語（見
    93 年12 月3 日警詢筆錄），又參以證人乙○○於本院審理
    時雖具結證稱：「從監聽聽到海洛因也有在販賣，量比較少
    ‧‧‧他的下線（即孫文亭）有去找他購買毒品‧‧‧」等
    語（見本院卷第42至44頁），然觀諸高雄縣政府警察局岡山
    分局實施通訊監察之結果，被告行動電話門號00 00000000
    號與友人孫文亭行動電話門號0000000000號所載通話，在卷
    附之監聽譯文中並無出現任何海洛因之字句，僅有「拿1000
    」、「1 支2000的、1 支1000的」、「2 張」、「3 張」、
    「3000」、「軟的」、「甜的」等數字及不詳代號，而在93
    年10月4 日上午10時46分起之監聽譯文中其通話內容除記載
    被告與孫文亭相約見面地點之對話外（見本院卷第48至66頁
    ），實無從看出關於被告販賣毒品予何者之特定人，亦乏交
    易數量、金額、單位、次數之積極證據；再參以證人乙○○
    上開證述內容，均為渠等進行監聽及訊問過程之陳述，並非
    現場查獲被告有何販毒情事，無從據此為不利被告之認定，
    是本件上開電話監聽譯文內容既未表明買賣何物品，亦乏交
    付毒品次數、數量、金額及交易地點、特定買受人，自不能
    遽認上開監聽繹文內所載之「孫文亭」必為向被告買受毒品
    者；綜上所述，本件亦無其他積極證據可資證明被告有意
    圖販賣而持有第一級毒品海洛因之犯行，公訴意旨認被告基
    於販賣之意圖而持有第一級之犯行，尚屬無法證明，惟因與
    本院所認定之社會基本事實同一，本院自得予以審理，並變
    更起訴法條，附此敘明。被告曾於87年間，因違反毒品危害
    防制條例案件，經台灣高等法院判處有期徒刑3 年10月確定
    ，自88年3 月2 日入監執行，於89年10月7 日因縮短刑期假
    釋出監，嗣於91年4 月24日因縮刑期滿未經撤銷視為執行完
    畢等情，有本院被告院內索引卡紀錄表、臺灣高等法院被告
    前案紀錄表、臺灣高雄地方法院檢察署刑案資料查註紀錄表
    各1 份在卷可按，其受有期徒刑之執行完畢，5 年以內再犯
    有期徒刑以上之罪，為累犯，應依刑法第47條之規定，加重
    其刑。
三、審酌被告持有第一級毒品海洛因，敗壞社會風氣，對於自身
    及社會所造成之危害程度非輕，行為實不足取，惟念其持有
    海洛因之數量非鉅，情節尚非重大等一切情狀，量處如主文
    所示之刑，以示懲儆。至扣案之第一級毒品海洛因3 包，經
    送驗後確為第一級毒品海洛因成份，業如前述，係屬違禁物
    ，又因包裝袋因與其內之毒品業已無法析離，應整體認係海
    洛因毒品，並有上開毒品鑑定通知書1 份在卷可憑，是上開
    扣案第一級毒品海洛因3 包（合計淨重0.72公克，空包裝重
    0. 85 公克），均應依毒品危害防制條例第18條第1 項前段
    之規定，不問屬於犯人與否，均應沒收銷燬之。至於鑑驗耗
    用之海洛因既已滅失，自無庸宣告沒收銷燬。另扣案之第二
    級毒品甲基安非他命13包（驗前毛重共計58.9公克，驗後毛
    重共計58.8公克）、大麻1 包及大麻香菸1 支、玻璃球吸食
    器4 個、夾鏈袋2 包、磅秤1 個、現金5700元，因與本案被
    告持有第一級毒品海洛因無關，故不予宣告沒收，應由檢察
    官另行處理，附此敘明。
四、公訴意旨雖以：被告於93年12月1 日19時許，在高雄市○○
    區○○路某遊藝場，先以15000 元之價格，向年籍、姓名不
    詳之成年男子「天仔」購買第二級毒品安非他命約60公克，
    即基於意圖販賣第二級毒品安非他命、大麻之犯意，而持有
    上開毒品。嗣於93年12月3 日，為警在其位於高雄市○○區
    ○○路62巷12號32樓之2 住處查獲，並當場扣得第二級毒品
    安非他命毛重58.9公克、第二級毒品大麻淨重0.56公克及大
    麻香菸1 支、夾鏈袋2 包、磅秤1 個、玻璃球吸食器4 個、
    現金5700元，因認被告另涉犯毒品危害防制條例第5 條第2
    項之意圖販賣而持有第二級毒品罪嫌云云。訊據被告固坦承
    持有上開甲基安非他命、大麻，惟堅詞否認有意圖販賣而持
    有甲基安非他命、大麻之犯行，辯稱：是自己買來要施用，
    因為甲基安非他命1 次買多一點比較便宜，伊沒有要販賣等
    語。經查：
  (1)被告於警詢、偵查都已坦認其有施用甲基安非他命、大麻犯
    行（已如前述），又扣案不明晶體13小包，經送往高雄醫學
    大學附設中和紀念醫院檢驗，結果確呈第二級毒品甲基安非
    他命之陽性反應，此有該醫院94年2 月22日報告編號0000-0
    00號之檢驗報告在卷足憑（見93年度偵字第24832 號卷第21
    頁）；另扣案之上開大麻1 包及大麻香菸1 支，經送往法務
    部調查局鑑定，結果均確含第二級毒品大麻成分，此有該局
    93 年12 月17日調科壹字第220018875 號鑑定通知書1 紙附
    卷可佐（見93年度偵字第24832 號卷第22頁），綜上足徵被
    告自白曾施用甲基安非他命、大麻等第二級毒品等情，顯與
    事實相符，堪以採信。
  (2)公訴人雖以被告所持有甲基安非他命數量甚多，顯非供已施
    用，據以推斷被告係意圖販賣而持有上開第二級毒品甲基安
    非他命等情。惟查，持有毒品之原因甚多，非必供販賣一途
    ，被告並非在從事兜售毒品、尋找買主或其他意圖販賣行為
    中遭警查獲，且衡情一般施用毒品者，常有長癮性與遞增性
    之特徵，其大量購買毒品以降低成本，所在多有，況被告之
    採尿經檢驗後確呈甲基安非他命陽性反應，足證其確有施用
    甲基安非他命之習慣，自不能在無積極證據之情況下，僅因
    被告持有數量較多之甲基安非他命即臆測推斷其係意圖販賣
    而持有。又扣案磅秤1 個、夾鏈袋2 包，雖係被告所有，惟
    尚難據以推測被告係欲以之分裝毒品伺機出售，此外，復查
    無其他積極證據證明被告意圖販賣而持有第二級毒品甲基安
    非他命、大麻，僅能認定被告持有扣案之第二級毒品甲基安
    非他命、大麻，又被告持有此部分第二級毒品之低度行為應
    為施用之高度行為所吸收，但被告所為施用第二級毒品犯行
    ，應先送執行觀察勒戒，而與毒品危害防制條例第23條第2
    項所定之訴追要件不符，從而本件公訴人就被告上開持有第
    二級毒品犯行逕向本院提起公訴，其起訴程序於法顯有未合
    ，本應依刑事訴訟法第303 條第1 款之規定，諭知不受理之
    判決，惟公訴意旨認此部分與上開有罪部分有想像競合之裁
    判上一罪關係，爰不另為不受理之諭知，併此敘明。
據上論斷，應依刑事訴訟法第299 條第1 項前段、第300 條，毒
品危害防制條例第11條第1 項、第18條第1 項前段，刑法第11條
、第47條，判決如主文。
本案經檢察官李宛凌到庭執行職務。
中    華    民    國    95    年    2     月    23    日
                  刑事第三庭   審判長    法  官   張意聰
                                         法  官   施添寶
                                         法  官   錢衍蓁
以上正本證明與原本無異。
如不服本判決，應於判決送達後10日內，向本院提出上訴狀。
中    華    民    國    95    年    2     月    24    日
                                         書記官   鄭淑臻
附錄本判決論罪科刑之法條：
毒品危害防制條例第11條
持有第一級毒品者，處3 年以下有期徒刑、拘役或新臺幣5 萬元
以下罰金。
持有第二級毒品者，處2 年以下有期徒刑、拘役或新臺幣3 萬元
以下罰金。
持有專供製造或施用第一、二級毒品之器具者，處1 年以下有期
徒刑、拘役或新臺幣1 萬元以下罰金。
持有毒品達一定數量者，加重其刑至二分之一，其標準由行政院
定之。


司法院資訊處製作；財團法人民間司法改革基金會備份。
